【裁判字號】    99,交上易,48
【裁判日期】    990204
【裁判案由】    過失傷害
【裁判全文】
臺灣高等法院刑事判決                99年度交上易字第48號
上  訴  人  臺灣板橋地方法院檢察署檢察官
被      告  丙○○
上列上訴人因被告過失傷害案件，不服臺灣板橋地方法院98年度
交易字第736號，中華民國98年12月31日第一審判決（起訴案號
：臺灣板橋地方法院檢察署98年度調偵字第1113號），提起上訴
，本院判決如下：
    主  文
原判決撤銷，發回臺灣板橋地方法院。
    理  由
一、公訴意旨略以：被告丙○○於民國97年8月1日19時5分許，
    騎乘車號FT8-819（應為F8T-819，起訴書及原審判決均誤載
    ）號重型機車，沿臺北縣永和市○○○路往秀朗橋方向直行
    ，行經臺北縣永和市○○○路與成功路口，本應注意汽車行
    經行人穿越道，遇有行人穿越時，無論有無交通指揮人員指
    揮或號誌指示，均應暫停讓行人先行通過，又汽車駕駛人應
    注意車前狀況，並隨時採取必要之安全措施，而依當時情形
    ，天候晴，夜間有照明，道路狀況良好，並無不能注意情事
    ，竟疏未注意，適被害人甲○○手牽腳踏車沿行人穿越道由
    東往西穿越環河東路，因被告未注意車前狀況，未暫停讓被
    害人先行，致與其發生擦撞，被害人因之受有頭皮撕裂傷併
    嚴重腦挫傷、蜘蛛膜下腔出血及顱內出血、右手、左足擦傷
    之傷害，經送醫救治，仍因顱內出血併腦室內出血、呼吸衰
    竭併呼吸器依賴，受有腦部之重大不治或難治傷害。案經被
    害人訴由臺北縣政府警察局永和分局報請臺灣板橋地方法院
    檢察署檢察官偵查起訴，因認被告涉犯刑法第284條第1項後
    段過失致重傷罪嫌。
二、原審法院以：告訴雖得委任代理人行之，但此項委任應提出
    委任書狀於檢察官或司法警察官，公訴人認被告於97年8月1
    日涉犯刑法第284條第1項後段之過失致重傷罪嫌，依同法第
    287條前段規定，須告訴乃論，本案被害人為甲○○為成年
    人且未經宣告禁治產，其配偶為楊陳秀鳳，就被害人告訴部
    分，依國防醫學院三軍總醫院97年9月25日北市衛醫字第050
    1110514號診斷證明書、98年7月23日院三醫勤字第09800112
    73號函及永和復康醫院98年1月8日診斷證明書各1 紙及道路
    交通事故肇事人自首情形紀錄表所載「甲○○送往汀州三軍
    總醫院，昏迷不醒」（98年度偵字第7109號卷第35頁），與
    被害人之配偶楊陳秀鳳於97年8月15日警詢中所稱：甲○○
    顱內出血，現仍處於昏迷中無法與人正常交談對話（98年度
    偵字第7109號卷第13頁），被害人之女即乙○○迄至98年1
    月12日警詢時稱：我父親傷重至今仍昏迷不醒（98年度偵字
    第7109號卷第15頁）等情，足確認其於本案車禍發生之後直
    到98年1月12日為止，被害人無可能得正確理解授權提告之
    真正意涵，進而委請他人代為行之。被害人之女乙○○雖於
    98年1月12日於警詢中稱：我要向丙○○提出過失傷害告訴
    （98年度偵字第7109號卷第16頁），復於98年3月18日偵訊
    中改稱：（你代理父親提告？）是，委任狀候補（98年度偵
    字第7109號卷第43頁），98年7月28日偵訊中再次陳稱：（
    98年1月12日在警局說要提出告訴，以何人名義提出？）我
    代理我爸提告（98年度調偵字第1113號卷第7頁），並於98
    年5月26日向檢察官提出委任狀1紙（98年5月8日書立）。
    然乙○○於98年1月12日第一次提出告訴時，從未言及係受
    被害人之委任所提出，遑論被害人自案發後迄98年1月12日
    止，尚處於昏迷狀態。況且縱認乙○○有權代理被害人進行
    告訴，惟乙○○於偵查中所出具之委任狀，竟誤用被告代理
    人之委任格式（98年度調偵字第1113號卷第2頁），其所為
    之代理告訴程式自有違誤，其代為告訴實難謂屬合法。就被
    害人配偶楊陳秀鳳告訴部分，而本件車禍發生當時，楊陳秀
    鳳同在現場，並目擊車禍發生後被害人受傷及送醫之經過情
    形，有97年8月15日之警詢筆錄（98年度偵字第7109號卷第1
    2頁）可稽，是楊陳秀鳳既於車禍發生之初在場，當已知悉
    被告，然楊陳秀鳳係遲至98年3月18日、98年8月11日才分別
    以被害人配偶之身分提出傷害告訴（98年度偵字第7109號卷
    第44頁、98年度調偵字第1113號卷第12頁），顯見所為均已
    逾越6個月之告訴期間，自亦難謂其告訴合法。因本案告訴
    不合法，乃不經言詞辯論，逕為不受理之判決。
三、檢察官上訴意旨略以：被害人本件車禍後轉入康復醫院時狀
    態為癱瘓，其應可以言語授與代理權，且被害人之女乙○○
    業於偵查時補提委任狀，原審未為任何調查，即逕為不受理
    判決，實難令人甘服等語。
四、按告訴乃論之罪，其告訴應自得為告訴之人知悉犯人之時起
    ，於六個月內為之。刑事訴訟法第237條第1項定有明文。次
    按刑事訴訟法所定告訴期間，係自知悉犯人之時起算，並非
    自犯罪之時記算（最高法院24年上字第5483號判例要旨參照
    ），其所陳述之事實，客觀上已可認其有訴追之意思，仍屬
    合法之告訴，此有最高法院90年台上字第7205號判決意旨可
    資參照。又該項告訴期間，應於被害人意識清醒下，其知悉
    被告之時起算，倘被害人意識不清，其已無從知悉被告為何
    人，亦無從為告訴之意思表示，此時對被害人而言，即無從
    起算告訴期間。查依國防醫學院三軍總醫院98年7月23日院
    三醫勤字第0980011273號函（98年度調偵字第1113號卷第9
    頁）所載，被害人於98年9月26日出院時，精神狀態為木僵
    呆滯，被害人該木僵呆滯之狀態，是否為無認知能力之狀態
    ，而使其告訴期間無從起算？或該木僵呆滯之狀態，已足使
    其為明確告訴或使其女乙○○代其為告訴之意思，仍有待進
    一步之調查，方足以認定。乃原審就此攸關本件追訴條件是
    否成立之重要爭點，未詳為審究，遽為公訴不受理之諭知，
    尚嫌速斷，公訴人上訴意旨執此指摘原判決不當，為有理由
    ，自應由本院將原判決撤銷，又本件係因原審諭知不受理係
    不當而撤銷，乃不經言詞辯論，且為顧及被告審級利益，爰
    發回原法院更為適當之審理。
據上論斷，應依刑事訴訟法第369條第1項但書、第372條判決如
主文。
中    華    民    國    99    年    2     月    4     日
                  刑事第九庭  審判長法  官  陳貽男
                                    法  官  周盈文
                                    法  官  詹駿鴻
以上正本證明與原本無異。
不得上訴。
                                    書記官  梁淑時
中    華    民    國    99    年    2     月    5     日


司法院資訊處製作；財團法人民間司法改革基金會備份。
